【裁判字號】    99,訴,1143
【裁判日期】    991029
【裁判案由】    返還不當得利
【裁判全文】
臺灣高雄地方法院民事判決              99年度訴字第1143號
原      告  甲○○
被      告  乙○○
            丁○○
            丙○○
            戊○○○
上列當事人間請求返還不當得利事件，本院於民國99年10月5日
言詞辯論終結，判決如下：
    主  文
原告之訴及假執行之聲請均駁回。
訴訟費用由原告負擔。
    事實及理由
一、原告主張：被告乙○○、丁○○、丙○○及戊○○○利用原
    告於民國83年間因離家在外經商、同年6 月起至12月止入監
    服刑及出監後84年間因家父病危在台北住院開刀而前往照顧
    之機會，由被告乙○○竊取原告於高雄市小港農會二苓分會
    （現併入華南商業銀行《下稱華南銀行》小港分行）帳號00
    000000000- 0號帳戶（下稱系爭帳戶）之存摺及印章，事後
    並夥同被告丁○○、丙○○及戊○○○於附表所示之時間，
    盜領系爭帳戶內如附表所示款項，合計為新臺幣（下同）
    4,588,491 元，致原告受有損害。為此，爰依侵權行為之法
    律關係，請求被告連帶賠償損害等語。並聲明：(一)、被告應
    連帶給付原告4,588,491 元，及自起訴狀繕本送達最後一位
    被告翌日起至清償日止，按週年利率5%計算之利息。(二)、願
    供擔保，請准宣告假執行。
二、被告則以：原告指稱伊等盜領附表所示款項之事，均為子虛
    烏有，系爭帳戶之取款條均蓋用原告留存帳戶印鑑，並無偽
    造之事，而印鑑乃個人極為重要之物，若非本人，實無他人
    持用之理。又原告所指稱附表編號1 、3 及5 均屬存款，另
    編號6 數額僅為區區491 元，何需盜領，另編號4 之取款條
    係以打字填載，其打字方式與編號6 相同，足認該編號4 款
    項並非他人盜領。退步言之，原告陳稱於95年10月8 日間發
    現7 筆存款被盜領，其於98年12月間方提起本件訴訟，亦已
    罹於時效等語，資為抗辯。並聲明：(一)、原告之訴駁回。(二)
    、願供擔保，請准宣告免為假執行。
三、本件兩造不爭執事項及爭點：
(一)、不爭執之事項：
 1、原告前因賭博罪經法院判刑確定後，於83年6 月17日入監服
    刑，嗣於84年1 月1 日縮短刑期執行完畢出監。
 2、系爭帳戶為原告所有。
(二)、爭點：
 1、附表所示7 筆款項是否確為被告所盜領？
 2、承上如是，原告之請求權時效是否已消滅？
四、茲就上開爭點，析述本院得心證之理由如下：
(一)、附表所示7 筆款項是否確為被告所盜領？
 1、按因故意或過失，不法侵害他人之權利者，負損害賠償責任
    ，民法第184 條第1 項前段定有明文。次按，當事人主張有
    利於己之事實者，就其事實有舉證之責任，民事訴訟法第27
    7 條前段亦有明定。是以侵權行為為原因，請求回復原狀或
    賠償損害者，應就其權利被侵害之事實負立證之責。又民事
    訴訟如係由原告主張權利者，應先由原告負舉證之責，若原
    告先不能舉證，以證實自己主張之事實為真實，則被告就其
    抗辯事實即令不能舉證，或其所舉證據尚有疵累，亦應駁回
    原告之請求（最高法院19年上字第38號、17年上字第917 號
    判例意旨參照）。
 2、經查，關於系爭帳戶內如附表所示款項出入情形，經本院函
    詢華南銀行小港分行結果為：附表編號1 所示73,000元為轉
    出存入原告本人定期存款帳戶（帳號：00-00000），編號3
    所示1,000,000 元為原告定期存款轉入系爭帳戶，編號4 所
    示1,000,000 元為轉出存入原告本人定期存款帳戶（帳號：
    00-00000），編號5 所示1,300,000 元為他行匯入款至系爭
    帳戶，編號7 所示1,000,000 元為轉出至本行支票存款帳戶
    兌現（票號：A0000000），此有該行99年7 月22日（99）華
    小港字第09900211號函及其所附活期儲蓄存款取款條、存款
    收入傳票、活期儲蓄存款存款條、定期存款收入傳票、被代
    收付明細列印表在卷可稽（見本院卷第126 頁、第202 頁至
    第205 頁、第207 頁至第212 頁、第214 頁至第215 頁）；
    又編號2 所示215,000 元為現金存入系爭帳戶，有小港區農
    會活期儲蓄存款存款條附卷可參（見本院卷第206 頁）；另
    編號6 所示491 元是原告定期存款解約收回溢付利息，亦有
    小港區農會收入傳票及本院99年10月5 日電話紀錄在卷可按
    （見本院卷第213 頁、第300 頁）。據上事證顯示，附表編
    號1 至5 所示款項均為存入原告所有之系爭帳戶或定期存款
    帳戶，附表編號6 所示款項為小港區農會因原告提前解除定
    期存款而收回溢付利息，附表編號7 所示款項則為支付小港
    區農會本行支票，可堪認定。準此，原告主張上開款項係遭
    被告盜領，顯不足採。
 3、又原告主張華南銀行上開函文及所附相關憑證，有誤導法院
    之嫌，不可因上開款項係存款即認被告無盜領之事實等語，
    並聲請本院調取被告丁○○設於高雄市第三信用合作社存款
    帳戶於83年3 月至84年12月底之交易往來明細以及被告乙○○、丙○○、戊○○○設於小港區農會存款帳戶自83年3 月
    起至84年12月止之存款交易明細資料，固經本院函調上開資
    料在卷（見本院卷第110 頁至第102 頁、第127 頁至第201
    頁）。然而，關於被告上開帳戶所存金錢與附表所示款項有
    何關聯，亦即附表所示款項有無嗣後流入被告上開帳戶之情
    ，原告並未舉證說明，是單憑被告上開存款交易明細，實難
    認被告有盜領附表所示款項。
 4、原告雖另主張其入監服刑期間有委託被告乙○○代其收取租
    金及繳交會款，被告乙○○在其出監後有交付記帳本予其收
    受，依被告乙○○於記帳本上記載83年6 月2 日「農會領伍
    萬元拿去清松家」、83年6 月16日「農會領伍萬元給阿毅繳
    車款」、83年8 月15日「農會領壹拾萬貳仟元繳新光保險、
    繳車款、阿花會款」、83年9 月3 日「農會領10萬繳房貸」
    、83年9 月22日「農會領26萬元繳人壽保險、車款」、83年
    12 月24 日「農會領4 萬元繳車款」情形，核與系爭帳戶交
    易紀錄相符，可以證明系爭帳戶之存摺及印章是被告乙○○
    竊取得來等語（見本院卷第62頁反面、第260 頁），並提出
    記帳本影本為憑（見本院卷第85頁至第89頁、第263 頁至第
    266 頁）。惟查，原告既謂有委託被告乙○○為其代繳會款
    ，且關於記帳本上記載自系爭帳戶領出款項用途，均經原告
    逐一說明與其自身關聯（見本院卷第260 頁反面），未見被
    告乙○○將之挪為私人用途之情，佐以被告乙○○係於原告
    84年出監後即主動提出上開記帳本予原告收執，顯見原告確
    有授權被告乙○○於其在監期間以系爭帳戶內之款項代其給
    付相關費用，則原告僅憑上開記帳本之記載，主張被告乙○○有竊取系爭帳戶之存摺及印章，自難信為真。況且，原告
    於84年1 月1 日出監迄今已10餘年，其出監後本得自行處理
    系爭帳戶相關事宜，竟謂於95年10月8 日間方發現7 筆存款
    被盜領（見本院卷第95頁、第303 頁），且金額高達4 百餘
    萬元，其所述顯與常情不符，此節益徵原告主張附表所示款
    項係遭被告共同盜領，並非實情。
 5、承上所述，附表所示款項或為存入款項、或為小港區農會收
    回溢收利息、或為支付小港區農會本行支票，已難認該等款
    項有遭盜領之情，且就其中存款部分，原告主張被告乙○○
    有竊取系爭帳戶存摺及印章為不可採，此外，原告復未能提
    出該等存款嗣後有遭被告盜領之證據供本院審酌。從而，原
    告主張附表所示款項均遭被告共同盜領，洵屬無據。
(二)、承上如是，原告之請求權時效是否已消滅？
    原告無法舉證被告有共同盜領附表所示款項，已如前述，原
    告對被告即無侵權行為損害賠償請求權可言，是本件自無再
    行探究原告請求權是否已罹於時效之必要，附此敘明。
五、綜上所述，原告依據侵權行為之法律關係，請求被告連帶給
    付4,588,491 元，及自起訴狀繕本送達最後一位被告翌日起
    至清償日止，按週年利率5%計算之利息，為無理由，應予駁
    回。又原告之訴既經駁回，其假執行之聲請亦失所附麗，應
    併予駁回。
六、據上論結，本件原告之訴為無理由，應依民事訴訟法第78條
    ，判決如主文。
中    華    民    國    99    年    10    月    29    日
                  民事第六庭  法  官  林書慧
以上正本係照原本作成。
如對本判決上訴，須於判決送達後20日內向本院提出上訴狀。如
委任律師提起上訴者，應一併繳納上訴審裁判費。
中    華    民    國    99    年    10    月    29    日
                              書記官  史華齡
附表：
┌──┬──────┬──────┐
│編號│    時間    │    金額    │
├──┼──────┼──────┤
│ 1  │83年7 月6 日│    73,000元│
├──┼──────┼──────┤
│ 2  │83年9 月24日│  215,000 元│
├──┼──────┼──────┤
│ 3  │83年12月7 日│1,000,000 元│
├──┼──────┼──────┤
│ 4  │84年1 月19日│1,000,000 元│
├──┼──────┼──────┤
│ 5  │84年6 月1 日│1,300,000 元│
├──┼──────┼──────┤
│ 6  │84年2 月21日│      491 元│
├──┼──────┼──────┤
│ 7  │84年6 月5 日│1,000,000 元│
├──┼──────┼──────┤
│總計│            │4,588,491 元│
└──┴──────┴──────┘

司法院資訊處製作；財團法人民間司法改革基金會備份。
